【裁判字號】    90,上易,3284
【裁判日期】    901107
【裁判案由】    侵占等
【裁判全文】
臺灣高等法院刑事判決                            九十年度上易字第三二八四號
    上  訴  人  臺灣臺北地方法院檢察署檢察官
    被      告  甲○○
右上訴人因被告侵占等案件，不服臺灣台北地方法院九十年度易字第一一四九號，中
華民國九十年七月三十一日第一審判決（起訴案號：臺灣台北地方法院檢察署九十年
度偵字第五二一三號）提起上訴，本院判決如左：
    主  文
原判決撤銷。
甲○○連續意圖為自己不法之所有，而侵占對於業務上所持有之物，處有期徒刑陸月
，如易科罰金以佰元折算壹日；又為他人處理事務，意圖為自己不法之利益，而為
違背其任務之行為，致生損害於本人之利益，處有期徒刑月，如易科罰金以佰元
折算壹日；應執行有期徒刑捌月，如易科罰金以佰元折算壹日。。
    事  實
一、甲○○係設於臺北市○○○路○段七號六樓仙人掌旅行社有限公司（下稱仙人掌
    公司）之業務員，平日受仙人掌公司委任，負責招攬旅遊業務並向客戶收取旅遊
    費用，為從事業務之人。詎其為償還債務，竟基於意圖為自己不法之所有之概括
    犯意，連續於如附表所示之時間，將如附表所示之客戶參加如附表所示旅遊團，
    所交付如附表所示之團費或團費尾款侵吞入己。甲○○復另行起意，明知依仙人
    掌公司規定，業務員不得私自將任何案件於公司不知情之情況下與公司以外之任
    一同業進行交易，竟意圖為自己不法之利益，於八十九年九月七日，將上發醫療
    器材有限公司（下稱上發公司）舉辦員工泰國旅遊，未告知仙人掌公司即轉介由
    金華旅行社承辦，並由甲○○擔任該團導遊收取旅客小費，而違背其受委任之任
    務，致生損害於仙人掌公司之營業利益。嗣上發公司向仙人掌公司索取該次旅遊
    之收據，始知上情。
二、案經仙人掌公司訴由臺北市政府警察局中山分局報請臺灣臺北地方法院檢察署檢
    察官偵查起訴。
    理  由
一、右揭事實，業據上訴人即被告甲○○坦承不諱，核與告訴代理人仙人掌公司職員
    夏文清、告訴代表人乙○○分別於偵訊及本院調查時陳述，及證人林正湖即上發
    公司負責人於原審審理時到庭證述等情節相符，並有存證信函、切結書、收據、
    中央產物保險公司旅行業綜合保險證明書、金華旅遊出團說明書、開票名單、新
    金泰國旅行社行程確定表、團體分房表、團體大表等附卷可稽，被告自白出於任
    意性且與事實相符，本件事證明確，被告犯行堪予認定。
二、被告將業務上向客戶收取之旅遊團費或團費尾款侵占入己，核其所為，係犯刑法
    第三百三十六條第二項之業務侵占罪；又被告受仙人掌公司委任辦理招攬旅遊業
    務工作，明知仙人掌公司規定不得未告知公司而與公司以外之任一同業進行交易
    ，竟違背其受委任之任務，未告知仙人掌公司即將上發公司舉辦員工泰國旅遊轉
    介由金華旅行社承辦，並擔任該團導遊，核其所為，係另犯刑法第三百四十二條
    第一項之背信罪。被告數業務侵占犯行，時間緊接，所犯構成要件相同罪名，顯
    係基於概括之犯意反覆為之，為連續犯，應依刑法第五十六條論以一罪。被告所
    犯上開二罪間，行為互殊，犯意各別，應予分論併罰。
三、原審予以論科，固非無見，惟查被告侵占所得區區十萬元，應早已賠償方是，惟
    其始終不願賠償，復未與被害人和解，顯見其全無悔改之意，犯後態度不良，原
    審遽予宣告緩刑，似有未當。檢察官上訴指摘原判決宣告緩刑不當為有理由，原
    判決既有可議，自應予以撤銷改判。爰審酌被告之犯罪動機目的、犯罪手段平和
    、被害人所受損害、被告犯後態度等一切情狀，量處如主文第二項所示之刑，並
    定其應執行刑。次查刑法第四十一條原規定為「犯最重本刑為三年以下有期徒刑
    之罪，而受六月以下有期徒刑或拘役之宣告者，因身體、教育、職業、或家庭之
    關係，執行顯有困難者，得以一元以上三元以下折算一日，易科罰金。」，嗣經
    修正為：「犯最重本刑為五年以下有期徒刑之刑之罪，而受六個月以下有期徒刑
    或拘役之宣告者，因身體、教育、職業、家庭之關係或其他正當事由，執行顯有
    困難者，得以一元以上三元以下折算一日，易科罰金。但確因不執行所宣告之刑
    ，難收矯正之效，或難以維持法秩序者，不在此限。併合處罰之數罪，均有前項
    情形，其應執行之刑逾六月者，亦同」，及刑法施行法增訂第三條之一：「刑法
    第四十一條之規定，中華民國九十年一月四日刑法修正施行前已裁判確定之處罰
    ，未執行或執行未完畢者，亦適用之。未諭知得易科罰金之處罰者，亦同。」，
    於九十年一月十日公佈，並於同年月十二日生效，足見本件被告於犯罪後，法律
    業已變更，依刑法第二條第一項規定「行為後法律有變更者，適用裁判時之法律
    」，茲比較新舊刑法第四十一條之結果，自以修正後之法律對被告為有利，並諭
    知易科罰金之折算標準。
四、本件被告經合法傳喚，無正當理由不到庭，依法得不待其陳述，逕行判決，併此
    敘明。
據上論斷，應依刑事訴訟法第三百七十一條、第三百六十九條第一項、第三百六十四
條、第二百九十九條第一項前段，刑法第二條第一項、第五十六條、第三百三十六條
第二項、第三百四十二條第一項、第五十一條第五款、第四十一條，罰金罰鍰提高標
準條例第一條前段、第二條第一項，判決如主文。
本案經檢察官沈世箴到庭執行職務。
中      華      民      國      九十      年      十一      月    七    日
                              臺灣高等法院刑事第二十一庭
                                  審判長法  官  葉  騰  瑞
                                        法  官  江  國  華
                                        法  官  莊  明  彰
右正本證明與原本無異。
不得上訴。
                                        書記官  廖  嫣  雯
中      華      民      國      九十      年      十一      月    八    日
附錄：本案論罪科刑法條全文
刑法第三百三十六條
對於公務上或因公益所持有之物，犯前條第一項之罪者，處一年以上七年以下有期徒
刑，得併科五千元以下罰金。
對於業務上所持有之物，犯前條第一項之罪者，處六月以上五年以下有期徒刑，得併
科三千元以下罰金。
前二項之未遂犯罰之。
刑法第三百四十二條
為他人處理事務，意圖為自己或第三人不法之利益或損害本人之利益，而為違背其任
務之行為，致生損害於本人之財產或其他利益者，處五年以下有期徒刑、拘役或科或
併科一千元以下罰金。
前項之未遂犯，罰之。
附表：
┌──┬──────┬───────┬──────┬───────────
│編號│時間        │客戶名稱      │旅遊團名稱  │  金額（新臺幣）
├──┼──────┼───────┼──────┼───────────
│一  │八十九年八月│張琇捷等人    │普吉島五日遊│團費尾款一萬八千元
│    │二十七日    │              │            │
├──┼──────┼───────┼──────┼───────────
│二  │八十九年九月│林正一等人    │純馬蘭卡威五│團費尾款二萬七千元
│    │二十二日    │              │日遊        │
├──┼──────┼───────┼──────┼───────────
│三  │八十九年九月│陳振成等人    │泰國六日遊  │團費五萬五千元
│    │二十四日    │              │            │
└──┴──────┴───────┴──────┴───────────


司法院資訊處製作；財團法人民間司法改革基金會備份。
